---
title: "Tarea individual 2"
author: "Lorena Luraghi"
date: "/5/2018"
output: pdf_document
---

```{r setup, include=FALSE}
knitr::opts_chunk$set(echo = TRUE)
```


## Entrega

La tarea debe ser realizada en RMarkdown en un repositorio de GitHub llamado "Tarea 2".
La tarea es individual por lo que cada uno tiene que escribir su propia versión de la misma. 
El repositorio debe contener unicamente el archivo .Rmd con la solución de la tarea.

## Ejercicio 1

Los datos que vamos a utilizar en este ejercicio están disponibles en el catálogo de datos abiertos uruguay https://catalogodatos.gub.uy.
Los datos que seleccioné son sobre las emisiones de dióxido de carbono (CO2) correspondientes a las actividades de quema de los combustibles en las industrias de la energía y los sectores de consumo. Se incluyen también emisiones de CO2 provenientes de la quema de biomasa y de bunkers internacionales, las cuales se presentan como partidas informativas ya que no se consideran en los totales. En el siguiente link se encuentrán los datos y los meta datos con información que describe la base de datos https://catalogodatos.gub.uy/dataset/emisiones-de-co2-por-sector.

Debe leer con cuidado la información en los meta datos para responder correctamente.

```{r, message=FALSE, warning=FALSE, results='asis', echo=FALSE}
library(tidyverse); library(xtable)

dat <- read.csv("emisiones.csv", header = TRUE, dec = ",") 
metadat <- read.csv("metadata_emision.csv", header = TRUE) 

# xtable(metadat[,-2], align = 'ccp{2cm}p{8cm}' )  %>%
#   print( include.rownames = FALSE)

colnames(dat)[1] <- "AÑO"



dato_emision<- gather(dat, key = fuente, value = emision, -AÑO)
``` 

Los datos fueron reestructurados para simplificar  la exploración, de la siguente manera:

```{r, message=FALSE, warning=FALSE, results='asis', echo=TRUE, eval=FALSE}
library(tidyverse)
dato_emision<- gather(dat, key = fuente, value = emision, -AÑO)

```

Con estos datos responda las sigueintes preguntas:

 1. Usando las funciones de la librería `dplyr` obtenga qué fuentes tienen la emisión máxima. Recuerde que TOTAL debería ser excluído para esta respuesta.
 
```{r}
library(dplyr)
#filtro los elementos que no preciso que esten en la base de datos (totales y subtotales)
dato_emision <- filter(dato_emision ,fuente != 'TOTAL' & fuente != 'S_C' & fuente != 'I_E')

emisionmax <- filter(dato_emision,emision==max(emision,na.rm=TRUE))
emisionmax
```
La emisión maxima de CO2 ocurre a través de la Quema de Biomasa.

 2. ¿En qué año se dió la emisión máxima para la fuente que respondió en la pregunta anterior?
 
```{r}
emisionmax
```

La emisión maxima se dio en el año 2016. 

3. Usando las funciones de la librería `dplyr` obtenga las 5 fuentes, sin incluir TOTAL, qué tienen un valor medio de emisión a lo largo de todos los años más grandes.

```{r}
max.media <-dato_emision %>% filter(fuente !="TOTAL") %>% group_by(fuente) %>% summarise(media=mean(emision ,na.rm = TRUE)) %>% arrange(desc(media)) %>% top_n(5)

max.media
```


4. Usando ggplot2 realice un gráfico de las emisiones a lo largo de los años para cada fuente. Utilice dos elementos geométricos, puntos y lineas. 
Selecciones para dibujar solamente las 5 fuentes que a lo largo de los años tienen una emisión media mayor que el resto (respuesta de la pregunta 3).
Las etiquetas de los ejes deben ser claras y describir las variables involucradas. Incluir un `caption` en la figura con algún comentario de interés que describa el gráfico.

```{r}
library(ggplot2)

dato_emision %>% filter(fuente==c("CE_SP","Q_B","T","I","BI")) %>% filter(!is.na(emision)) %>% ggplot(aes(x=AÑO, y=emision)) + geom_point() + geom_line() + facet_wrap(~fuente) + labs(x="Años", "y= Emisión de CO2", caption= "Observamos un aumento de emisión de CO2 en 4 de las 5 fuentes con mayor emisión media." )
```

5. Relplique el siguiente gráfico usando ggplot2.
```{r}
dato_emision %>% filter(fuente==c("CE_SP","Q_B","T","I","BI")) %>% filter(!is.na(emision)) %>% ggplot(aes(x=fct_reorder(fuente,emision, fun=median, .desc=TRUE), y=emision)) + geom_boxplot() + geom_line() +labs(x="Fuentes con mayor emisión media entre 1990−2016", y= "Emisión de CO2 en Gg")


```

6. Usando la librería ggplot2 y ggpmisc replique el siguiente gráfico de las emisiones totales entre 1990 y 2016.
Los puntos rojos indican los máximos locales  o picos de emisión de CO2 en Gg. 
Use `library(help = ggpmisc)` para ver todas las funciones de la librería ggpmisc e identificar cual o cuales necesita para replicar el gráfico.

```{r}
library(ggpmisc)
dato_emision<- gather(dat, key = fuente, value = emision, -AÑO)
dato_emision %>% filter(fuente==c("TOTAL")) %>% filter(!is.na(emision))%>% ggplot(aes(x=AÑO, y=emision)) + geom_line() + geom_point() +labs(x="Año", y= "Emisión de CO2 en Gg") + stat_peaks(colour="red") + stat_peaks(geom="text",colour="red",vjust=-0.5,x.label.fmt =)
```

## Ejercicio 2

Los datos que vamos a utilizar en este ejercicio están disponibles en el catálogo de datos abiertos uruguay https://catalogodatos.gub.uy.

Los datos que seleccioné son sobre los gastos realizados por actos médicos
Los datos y los metadatos se encuentran disponibles en:

https://catalogodatos.gub.uy/dataset/gasto_am_2016_fondo-nacional-de-recursos/resource/936ac9e6-b0f6-424a-9b53-ee408a91fd6f

Este ejercicio tiene como objetivo que realice un análisis exploratorio de datos utilizando todo lo aprendido en el curso.
Debe contener al menos 5 preguntas orientadoras y visualizaciones apropiadas para responderlas. 
La exploración deberá contener las preguntas a responder sus respuestas con el correspondiente resumen de información o visualización. 
Incluya en su exploración el análisis de la variabilidad tanto de  variables cuantitativas como cualitativas y covariaciones entre las mismas. 
Recuerde que en las visualizaciones, las etiquetas de los ejes deben ser claras y describir las variables involucradas. Incluir un `caption` en la figura con algún comentario de interés que describa el gráfico.

```{r, echo=FALSE}

gastos <- read.csv("gastosmed.csv", header = TRUE, dec = ",") 

```
Trabajaremos con la base de datos "gastos", la cual contiene 23811 observaciones de 9 variables.
Tenemos variables categóricas y numéricas. Las variables numéricas son el numero de identificación de cada paciente, la edad en años y el importe. Por otro lado las variables categóricas son: el sexo, departamento de residencia, el tipo de servicio que se presta  y el nombre,tipo y departamento del instituto que realiza la prestación.



Que tipo de variación ocurre al interior de mis variables?
```{r}
gastos %>%
ggplot(aes(x = fct_infreq(Sexo))) + geom_bar()+ labs(y = "Frecuencia", x = "Sexo",title="Sexo de los pacientes que solicitan servicios",caption="Las mujeres necesitaron mas prestamo de servicios que los hombres")

```


```{r}
gastos %>%
ggplot(aes(x = fct_infreq(Prestacion))) + geom_bar() +
 theme(axis.text.x = element_text(angle = 90)) +
 coord_flip() + labs(y = "Frecuencia", x = "Servicios", caption="El servicio mas solicitado es el cateterismo izq. en adultos.",title= "Distribución de los servicios prestados" )
```


```{r}
gastos %>%
ggplot(aes(x = fct_infreq(Departamento_residencia),color=Sexo,fill=Sexo)) + geom_bar() +
 theme(axis.text.x = element_text(angle = 90)) +
 coord_flip() + labs(y = "Frecuencia", x = "Departamento",title="Departamento de residencia de pacientes separados según sexo" )
```

```{r}
gastos %>%
ggplot(aes(x = fct_infreq(Prestador_departamento),fill=Prestador_tipo)) + geom_bar() +
 theme(axis.text.x = element_text(angle = 90)) +
 coord_flip() + labs(y = "Frecuencia", x = "Departamento",title="Departamento de los institutos que prestan servicios según el tipo de institución", caption= "Los seguros privados prestan servicios sólo en la capital del país" ) 


```


```{r}
gastos%>% ggplot(aes(x = Edad_aÃ.os, fill=Sexo)) +
 geom_histogram(bins=15) +
 labs(x = "Edad en años", y = "Frecuencia", title= "Edad en años de los pacientes que solicitan servicios", caption="Era de esperarse que las personas mayores de 60 años sean las que mas solicitan prestación de servicios de salud, con respecto al sexo no se observan grandes diferencias.")

```
```{r}
gastos %>% ggplot(aes(x = Importe)) +
 geom_histogram(bins=150) +
 labs(x = "Importe", y = "Frecuencia", title= "Importe de los servicios prestados",caption= "Se observa claramente que si bien hay servicios cuyos costos son muy altos, los más populares son los que tienen menos costos.")


```
Vimos en el plot anterior como se distribuyen los Importes de los servicios, la mayoria de los servicios tienen importes bajos, pero hay servicios que son muy costosos, habrá diferencia de costos segun el sexo?
```{r}
gastos %>% mutate(sexo_2= as.factor(Sexo)) %>%
 ggplot(aes(x = Importe, color = sexo_2) ) + geom_freqpoly(bins=13) + labs(caption="Servicios con costos muy elevados son realizados en mujeres")

#Tambien lo podemos visualizar con un boxplot

library(productplots)
gastos %>%
 ggplot(aes(x = Sexo, y= Importe)) +
 geom_boxplot() +
 theme(axis.text.x = element_text(angle = 90))



```
```{r}
gastos %>%  filter (Importe >2e+06)  %>% ggplot(aes(x =Importe,y=Prestacion,color=Sexo)) + geom_point() + labs(caption="Como esperabamos a partir del plot anterior, los servicios mas caros son en su mayoria realizados en mujeres.") 
```






 Y según la edad ??
 
```{r}
group_by(gastos,Edad_aÃ.os) %>%summarise(suma=sum(Importe)) %>% ggplot(aes(Edad_aÃ.os,suma))+geom_col()+labs(x="Edad", y="Total de gastos en tratamientos", title="Total de gastos en tratamiento según edad del paciente")
```



Cuáles son los servicios mas costosos? Son para algun rango etario en particular?

```{r}
gastos %>%  filter (Importe >2e+06)  %>% ggplot(aes(x =Importe,y=Prestacion,color=Edad_aÃ.os)) + geom_point() + label(title="Prestaciones más costosas con sus respectivos rangos de edad", caption="El costo de los servicios no depende de la edad del paciente")
```
y en que tipo de instituciones se realizan los servicios mas costosos? 


```{r}
levels(gastos$Prestador_tipo)
gastos %>%  filter (Importe >2e+06)  %>% ggplot(aes(x =Importe,y=Prestacion,color=Prestador_tipo)) + geom_point() +label(caption="Observamos que los servicios más costosos no se prestan a traves de seguros privados.")
```
Supongamos que nos interesa trabajar solo con un sector de edad, los niños.

Como se disribuyen los costos para los niños? 

```{r}
gastos %>% filter(Edad_aÃ.os<12) %>%group_by(Edad_aÃ.os) %>% summarise(Importe_n=sum(Importe)) %>% ggplot(aes(x=Edad_aÃ.os,y=Importe_n))+ geom_line() + labs(x="Edad",y="Costos totales",caption="El comportamiento se puede explica por los riesgos de los pacientes mientras son bebés.")

  
```
